臺北高等行政法院裁定
                                     111年度交上字第30號
上  訴  人  饒明訓                                


被 上訴 人  高雄市政府交通局

代  表  人  張淑娟（局長）

上列當事人間交通裁決事件，上訴人對於中華民國110年11月30
日臺灣桃園地方法院110年度交字第253號行政訴訟判決，提起上
訴，本院裁定如下：
    主  文
上訴駁回。
上訴審訴訟費用新臺幣750元由上訴人負擔。
    理  由
一、按對於交通裁決事件之判決提起上訴，非以其違背法令為理
    由，不得為之，且應於上訴理由中表明原判決所違背之法令
    及其具體內容之事由，或表明依訴訟資料可認為原判決有違
    背法令之具體事實之事由，行政訴訟法第237條之9第2項準
    用第235條第2項及第236條之1規定甚明。是對於地方法院交
    通裁決事件之判決上訴，非以其違背法令，且於上訴理由中
    表明上開事由之一者，即應認為不合法而駁回之。又依同法
    第237條之9第2項準用第236條之2第3項、第243條第1項規定
    ，判決不適用法規或適用不當者，為違背法令；而判決有第
    243條第2項所列各款情形之一者，為當然違背法令。是當事
    人對於地方法院交通裁決事件之判決上訴，如依行政訴訟法
    第237條之9第2項準用第236條之2第3項、第243條第1項規定
    ，以判決有不適用法規或適用不當為理由時，其上訴狀或理
    由書應表明原判決所違背之法令及其具體內容；若係成文法
    以外之法則，應揭示該法則之旨趣，倘為司法院解釋，則為
    揭示該解釋之字號或其內容。如以行政訴訟法第237條之9第
    2項準用第236條之2第3項、第243條第2項所列各款情形為理
    由時，其上訴狀或理由書，應揭示合於該條項各款之事實。
    上訴狀或理由書如未依此項方法表明者，即難認為已對交通
    裁決事件判決之違背法令有具體之指摘，其上訴自難認為合
    法。
二、上訴人駕駛車牌號碼00-0000號自用小客車於民國106年6月1
    7日12時23分許，在高雄市鳳山區文化路與文興街口與訴外
    人張馨文騎乘之車牌號碼000-0000號普通重型機車發生碰撞
    ，經高雄市政府警察局交通警察大隊（下稱舉發機關）初步
    分析研判結果認為上訴人有「轉彎車不讓直行車先行，肇事
    致人受傷」之交通違規行為，乃於106年8月26日填製高市警
    交字第B07895513號舉發違反道路交通管理事件通知單（下
    稱舉發通知單）予以舉發，並移送被上訴人處理。上訴人於
    舉發通知單所載應到案日期前之106年10月8日向被上訴人陳
    述意見，經被上訴人函請舉發機關查復後，認上訴人確有「
    轉彎車不讓直行車先行及違反道路交通安全規則肇事致人受
    傷」之違規事實，被上訴人遂依裁處時道路交通管理處罰條
    例（下稱處罰條例）第48條第1項第6款、第61條第3項及第6
    3條第1項第1款規定暨違反道路交通管理事件統一裁罰基準
    及處理細則第45條規定，於106年11月27日開立高市交裁字
    第32-B07895513號裁決書（下稱原處分）裁處上訴人罰鍰新
    臺幣（下同）900元，並記違規點數4點。上訴人不服原處分
    ，前提起撤銷訴訟並合併請求返還已繳納之罰鍰及其利息，
    經臺灣高雄地方法院以107年8月15日106年度交字第297號行
    政訴訟判決回上訴人之起訴，並經高雄高等行政法院以107
    年12月28日107年度交上字第90號判決駁回上訴人之上訴確
    定（下稱前訴訟）。原告猶不服原處分，再提起本件確認訴
    訟並合併請求返還已繳納之罰鍰及加計利息，經臺灣桃園地
    方法院（下稱原審）以110年11月30日110年度交字第253號
    行政訴訟判決駁回上訴人之起訴（下稱原判決），上訴人仍
    不服，於是提起本件上訴，並聲明：原判決廢棄；確認原處
    分為違法，且對於上訴人不存在；被上訴人應給付上訴人90
    0元及自106年10月8日起至清償日止，按週年利率5％計算之
    利息。
三、上訴人對原判決上訴係主張：上訴人於101年7月1日任官服
    役迄今，於事發當時服役於陸軍第八軍團指揮部，現則服役
    於國防部陸軍司令部。惟舉發通知單及原處分均以郵務送達
    上訴人之住所高雄市○○區○○路00○0號8樓，並未依行政程序
    法第88條規定囑託該管軍事機關或長官為之，依同法第110
    條第1項規定，不生合法送達效力，難認舉發通知單及原處
    分對上訴人發生效力，原處分自不合法，上訴人提起本件訴
    訟具有確認利益及權利保護必要，原判決忽略上開法規及相
    關司法實務見解，顯有不適用法規或適用不當之違法等語。
四、經核上訴人的上訴理由，雖以原判決違背法令為由，惟原判
    決已論明：行政程序法第88條之立法理由，係因現役軍人常
    居住軍營或軍艦內，門禁森嚴，無從直接對其送達訴訟文書
    ，爰設上開法條，規定應囑託該管軍事機關或長官為送達，
    以資解決。換言之，如軍人不在軍營或軍艦內，而能從其住
    居所處接受到訴訟文書，則雖未依上開法條規定對於軍人為
    送達，因事實上軍人已有接受到訴訟文書，則仍屬對於軍人
    為合法之送達。查上訴人於本件各項行政程序(如交通事故
    談話紀錄表、交通違規陳述單等) ，及司法程序過程(如行
    政訴訟起訴狀等) 中，所記載及提供之地址皆為高雄市○○區
    ○○路00○0號8樓，於前訴訟程序就舉發通知單、原處分及訴
    訟文書之送達亦未曾爭執，並於舉發通知單應到案日期前之
    106年10月8日即向被上訴人提出陳述單(原審卷第37頁反面)
     ，甚且於前訴訟之起訴狀亦載明其收受原處分之日期為「1
    06年11月29日」(原審卷第39頁) ，顯見舉發通知單及原處
    分業經原告收執而發生合法送達之效力。縱認舉發通知單及
    原處分未合法送達上訴人，亦僅使上訴人對於原處分不服之
    起訴期間無從起算，上訴人得主張及證明係何時知悉原處分
    ，並自知悉時起算提起撤銷訴訟之法定起訴時間，不發生起
    訴逾期的問題而已；況且，上訴人主張之權利，業已經由其
    提起前訴訟之撤銷訴訟達其請求之目的，其再於本件提起確
    認訴訟並合併請求返還已繳納之罰鍰及加計利息，自為法所
    不許，應予駁回等語。上訴人本件上訴理由，無非重述其在
    原審提出而為原審所不採的主張，或以其主觀的法律意見予
    以爭執，並就原審取捨證據、認定事實之職權行使，指摘其
    為不當，並就原審已論斷者，泛言其論斷違法，而非具體表
    明合於不適用法規、適用法規不當、或行政訴訟法第243條
    第2項所列各款之情形，難認對原判決之如何違背法令已有
    具體的指摘。依首開規定及說明，應認其上訴為不合法，予
    以駁回。
五、末按交通裁決事件之上訴，行政法院為訴訟費用之裁判時，
    應確定其費用額，此觀行政訴訟法第237條之9第2項準用第2
    37條之8第1項規定即明。本件上訴人對於交通裁決事件之上
    訴，既經駁回，則上訴審訴訟費用750元（上訴裁判費）自
    應由上訴人負擔，故併予確定如主文第2項所示。
六、據上論結，本件上訴為不合法，依行政訴訟法第237條之9第
    2項、第236條之2第3項、第249條第1項前段、第237條之8第
    1項、第104條、民事訴訟法第95條、第78條，裁定如主文。
中　　華　　民　　國　　111　 年　　2　  月　　 18 　 日
                    臺北高等行政法院第一庭
                              審判長法  官　許瑞助 
                                    法  官　林家賢 
                                    法  官　孫萍萍
上為正本係照原本作成。
不得抗告。
中　　華　　民　　國　　111　 年　　2　  月　　 18 　 日
                                    書記官  李虹儒